臺灣高等法院臺中分院民事判決
                                109年度上易字第629號 
上  訴  人  張有明  
訴訟代理人
兼追加原告  陳健烽    
被上訴人    章政城  
訴訟代理人  張仕融律師
複代理人    陳柏宏律師
            許凱翔律師
上列當事人間債務人異議之訴等事件，上訴人對於民國109年9月
24日臺灣臺中地方法院109年度訴更一字第1號第一審判決提起上
訴，並為訴之追加，本院於110年7月6日言詞辯論終結，判決如
下：
    主  文
上訴及追加之訴均駁回。
第二審及追加之訴訴訟費用由上訴人、追加原告連帶負擔。
    事實及理由
甲、程序方面：
　　按第二審訴之變更或追加，非經他造同意不得為之，但請求
    之基礎事實同一，或擴張、減縮應受判決事項之聲明者，不
    在此限，民事訴訟法第446條第1項、第255條第1項第2、3款
    分別定有明文。本件上訴人張有明在原審起訴請求：一、確
    認臺灣南投地方法院（下稱南投地院）102年度司促字第731
    8號支付命令（下稱系爭支付命令）所示之債權新臺幣（下
    同）120萬元不存在；二、臺灣臺中地方法院（下稱臺中地
    院）108年度司執字第71434號強制執行事件（下稱系爭執行
    事件）之執行程序應予撤銷。嗣於本院審理中減縮如以下聲
    明（見本院卷第81頁），與上開規定並無不合，應予准許（
    上訴人逾上開聲明部分之請求，已不在本件審理範圍，不予
    贅述）。又張有明於本院追加其訴訟代理人陳健烽為原告（
    見本院卷第192頁），本院酌以陳健烽已同意追加為原告，
    且陳健鋒與張有明均為系爭支付命令及系爭執行事件之連帶
    債務人，堪認張有明追加陳健烽為原告，乃基於同一訴訟原
    因事實，且上訴人原請求所主張之事實及證據資料，於追加
    之訴得加以利用，應無害於當事人程序權與審級利益之保障
    ，核與上開規定及說明並無不合，又被上訴人對上開追加亦
    無異議（見本院卷第192頁），亦應予准許。至於張有明於
    本院主張併依強制執行法第14條第1項規定，提起本件債務
    人異議之訴，應屬補充法律上之陳述，非關訴之變更追加，
    併予說明。
乙、實體方面：
壹、上訴人張有明及追加原告陳健烽主張：
    張有明、陳健烽（下稱張有明等2人）於民國95年間向被上
    訴人借款200萬元（下稱200萬元借款），並由張有明提供其
    所有坐落臺中市○○區○○○段○○○○段○0000○0000地號土地（下
    稱系爭土地），設定抵押權予被上訴人（下稱系爭抵押權）
    。之後於97年5月13日，訴外人即張有明之女兒張○○曾代張
    有明清償80萬元本金，故張有明等2人餘欠之本金雖為120萬
    元（下稱120萬元餘欠款），但斯時兩造已另行約定就200萬
    元借款所積欠之利息18萬元（下稱18萬元利息），由陳健烽
    另行開立18萬元本票1紙（下稱系爭18萬元本票）以供擔保
    ，且該18萬元利息可留待清償120萬元餘欠款本息後再行返
    還，併就該120萬元餘欠款之利息，每月僅需支付1萬元利息
    即可。嗣後，陳健烽已依約清償120萬元餘欠款每個月1萬元
    利息至104年7月6日止。不料，被上訴人竟
　　持系爭支付命令及其確定證明書為執行名義（下合稱系爭執
    行名義），於108年6月間對張有明等2人聲請強制執行，經
    系爭執行事件受理在案，並查封張有明所有系爭土地，目前
    系爭執行事件尚未終結。因張有明等2人目前所積欠被上訴
    人者，應僅為120萬元餘欠款及自104年7月7日起算之法定遲
    延利息，並非系爭支付命令所載120萬元餘欠款及自97年5月
    14日起算之法定遲延利息。為此，爰依強制執行法第14條第
    1、2項規定，提起本件債務人異議之訴等語。原審判決張有
    明全部敗訴，張有明不服，提起本件上訴，且於本院追加陳
    健烽為原告。張有明等2人並聲明：㈠、原判決除減縮部分外
    廢棄。㈡、確認系爭支付命令所示之債權關於逾本金120萬元
    及自104年7月7日起至清償日止按週年利率百分之5計算之利
    息部分不存在。㈢、系爭強制執行程序關於逾本金120萬元及
    自104年7月7日起至清償日止按週年利率百分之5計算之利息
    部分之強制執行程序應予撤銷。
貳、被上訴人則以：
　　對於張有明等2人主張其等向被上訴人借款200萬元，並由張
    有明提供系爭土地設定系爭抵押權予被上訴人，之後於97年
    5月13日張○○曾代張有明清償80萬元本金，並由陳健烽另行
    開立系爭18萬元本票以供擔保200萬借款積欠之18萬元利息
    ，及陳健烽曾於103年以後清償16萬元利息（下稱16萬元利
    息）乙節固不爭執。惟否認其等主張兩造曾另行約定就系爭
    18萬元本票所擔保之18萬元利息，可留待清償120萬元餘欠
    款本息後再行返還，及就120萬元餘欠款之利息，每月僅需
    支付1萬元利息等語。上開陳健烽所清償之16萬元利息，實
    乃清償系爭18萬元本票所擔保之18萬元利息，並非清償120
    萬元餘欠款之利息，故而，張有明等2人對於系爭支付命令
    所載120萬元餘欠款本息實無任何清償，其等主張120萬元餘
    欠款之利息，業已清償至104年7月6日云云，並非事實等語
    資為抗辯。並答辯聲明：上訴及追加之訴均駁回。
參、得心證之理由：
一、按執行名義成立後，如有消滅或妨礙債權人請求之事由發生
    ，債務人得於強制執行程序終結前，向執行法院對債權人
    提起異議之訴。如以裁判為執行名義時，其為異議原因之事
    實發生在前訴訟言詞辯論終結後者，亦得主張之。執行名義
    無確定判決同一之效力者，於執行名義成立前，如有債權不
    成立或消滅或妨礙債權人請求之事由發生，債務人亦得於強
    制執行程序終結前提起異議之訴，強制執行法第14條第1、2
    項定有明文。查被上訴人前以張有明等2人於95年間向其借
    款200萬元，並提供系爭土地設定系爭抵押權，尚欠120萬元
    本息未清償，而向南投地院聲請核發支付命令，經該院以10
    2年度司促字第7318號支付命令命張有明等2人應連帶給付被
    上訴人120萬元及自97年5月14日起至清償日止，按週年利率
    百分之5計算之利息，並於102年12月9日確定乙節，有被上
    訴人提出之系爭支付命令及其確定證明書為證，且為張有明
    等2人所不爭執，堪以採信。嗣後，被上訴人持系爭執行名
    義，聲請對張有明等2人為強制執行，經系爭執行事件受理
    並查封系爭土地，現強制執行程序尚未終結等情，為兩造所
    不爭執，且經本院調取臺中地院108年度司執字第71434號清
    償債務強制執行卷宗核閱無誤，是張有明等2人提起本件債
    務人異議之訴，程序上並無不合。
二、張有明等2人主張其等未積欠被上訴人系爭支付命令所示之
    債權中關於本金120萬元自97年5月14日起至104年7月6日止
    按週年利率百分之5計算之利息，並無理由：
㈠、按當事人主張有利於己之事實者，就其事實有舉證之責任，
    民事訴訟法第277條前段定有明文。又請求履行債務之訴，
    原告就其所主張債權發生原因之事實，固有舉證之責任，若
    被告自認此項事實而主張該債權已因清償而消滅，則清償之
    事實，應由被告負舉證之責任（最高法院28年上字第1920號
    判決意旨參照）。且按依強制執行法第14條第1項規定所提
    債務人異議之訴，須以其主張消滅或妨礙債權人請求之事由
    係發生於執行名義成立後者始得為之，若其主張此項事由在
    執行名義成立之前即已存在，則為執行名義之裁判縱有不當
    ，亦非異議之訴所能救濟（最高法院44年台上字第1472號判
    決意旨參照），先予敘明。
㈡、按債務人對於支付命令未於法定期間內提出異議者，支付命
    令與確定判決有同一之效力，104年7月1日修正前民事訴訟
    法第521條第1項定有明文。查系爭支付命令經合法送達張有
    明等2人而於102年12月9日確定，有系爭支付命令及其確定
    證明書在卷可按（見系爭執行事件卷），且為兩造所不爭執
    ，當信屬實。而系爭支付命令既於前開修法前確定，即與確
    定判決有同一效力，則張有明等2人提起本件債務人異議之
    訴，自須依強制執行法第14條第1項規定，以執行名義成立
    後，即系爭支付命令102年12月9日確定以後，有消滅或妨礙
    債權人請求之事由發生為由。是張有明等2人另主張依強制
    執行法第14條第2項規定，提起本件債務人異議之訴，於法
    不合，已屬無據。
㈢、張有明等2人主張其等對被上訴人所負200萬元借款債務，因
    於97年5月13日張○○代張有明清償80萬元本金時，兩造已另
    行約定就200萬元借款所積欠之利息18萬元，由陳健烽另行
    開立系爭18萬元本票1紙以供擔保等情，為被上訴人所不爭
    執，堪以採信。雖張有明等2人主張97年5月13日曾與被上訴
    人約定該18萬元利息可留待清償餘欠之120萬元本息後再行
    返還，併就該120萬元餘欠款之利息，每月僅需支付1萬元利
    息即可，且陳健烽業已清償120萬元餘欠款每個月1萬元利息
    至104年7月6日止，故其等目前積欠被上訴人者，應僅為120
    萬元餘欠款及自104年7月7日起算之法定遲延利息，並非系
    爭支付命令所載之全部債權等語。惟被上訴人已否認之。經
    查：
  ⒈依證人張○○於本院具結證稱：伊知道張有明等2人積欠被上訴
    人200萬元借款，伊有代張有明清償本金80萬元，伊代為清
    償時並未與被上訴人達成何種條件，也沒有說其餘欠款以後
    要怎麼還錢，伊也不曉得200萬元借款之利息當時有無還清
    ，後來伊曾聽伊妹婿陳健烽說被上訴人很好，同意以後的利
    息，每個月只收1萬元，且讓他每個月先還1萬元就好，這是
    陳健烽私底下跟伊說的，伊並未向被上訴人求證等語（見本
    院卷第139-141頁）可知，證人張○○證稱有關被上訴人同意
    就120萬元餘欠款之利息，每月僅需支付1萬元利息等語，實
    乃陳健烽私底下單方面對伊所述，並非伊親自見聞的事實，
    自難以證人張○○上開證述，證明上開事實之存在。另觀之系
    爭18萬元本票之到期日記載為97年12月30日（見本院卷第12
    9頁），衡諸常情，如若被上訴人確有同意系爭18萬元本票
    所擔保之18萬元利息可留待張有明等2人清償120萬元餘欠款
    本息後再行返還，當不會於系爭18萬元本票特別載明到期日
    為97年12月30日。此外，張有明等2人未再就兩造確已另行
    約定就200萬元借款所積欠之利息18萬元，可留待清償120萬
    元餘欠款本息後再行返還，及就該120萬元餘欠款之利息，
    每月僅需支付1萬元利息之事實，積極舉證以實其說，則其
    等上開主張，自無可信。
　⒉張有明等2人雖提出存款人收執聯6紙、行事曆1紙、統一發票
    1張、存摺明細1紙（均影本，見本院卷第87-97頁）為證，
    主張陳健鋒已清償120萬元餘欠款之利息至104年7月6日止云
    云。然上開存款人收執聯及行事曆，僅足以證明陳健鋒曾於
    103年1月6日、4月28日、5月26日、8月4日、9月29日、12月
    1日各給付1萬元及於104年7月6日給付10萬元，合計給付被
    上訴人16萬元，而得認定陳健鋒曾於上開日期給付上開16萬
    元，被上訴人對此亦不爭執（見本院卷第195頁），固信屬
    實。惟被上訴人否認張有明等2人有清償其餘款項，而張有
    明等2人提出之上開統一發票、存摺明細各1紙，則無法證明
    其等有清償其餘款項之本息，自無從另外證明其等除上開陳
    健鋒清償之16萬元外，另有清償其他款項。
　⒊張有明等2人主張陳健鋒於103年1月以後所給付之上開16萬元
    ，係用以清償120萬元餘欠款自97年5月14日起之利息等語，
    為被上訴人所否認。查被上訴人抗辯上開16萬元，乃陳健烽
    清償系爭18萬元本票所擔保之18萬元利息乙節，業據被上訴
    人提出陳健烽於97年5月13日因結算200萬元借款積欠之18萬
    元利息所簽立之系爭18萬元本票1紙為證（見本院卷第129頁
    ）。酌以張有明等2人上開主張兩造已另行約定就系爭18萬
    元本票所擔保之18萬元利息可留待清償120萬元餘欠款本息
    後再行返還乙節，並無可採，已據前述。又張有明等2人主
    張在103年以前還的其他錢早已超過系爭18萬元本票所擔保
    之18萬元利息云云，業經被上訴人否認，而張有明等2人復
    未舉證以實其說，亦無可採。再觀之系爭18萬元本票之到期
    日記載為97年12月30日，可知陳健烽於103年1月以後清償該
    16萬元利息時，系爭18萬元本票所擔保之18萬元利息之清償
    期早已屆至，依民法第322條第1款規定，自應優先抵充。故
    本件自應以被上訴人主張陳健烽所給付之16萬元，乃用以清
    償系爭18萬元本票所擔保之18萬元利息，並非120萬元餘欠
    款之利息，為屬可信。
　⒋依上開理由，系爭支付命令所記載之債權為120萬元餘欠款及
    自97年5月14日起至清償日止按週年利率百分之5計算之利息
    ，而張有明等2人僅證明曾給付之16萬元，業經本院認定係
    用以清償原200萬元借款於97年5月13日結算當時所積欠之18
    萬元利息，而非系爭支付命令所載期間範圍之利息，故張有
    明等2人未能證明其等確已清償120萬元餘欠款之利息至104
    年7月6日止，則其等主張目前積欠被上訴人者，僅為120萬
    元餘欠款及自104年7月7日起算之法定遲延利息，並非系爭
    支付命令所載之全部債權云云，實無可信。
三、綜上所述，本件張有明等2人既未能證明其等於系爭執行名
    義成立後，有消滅或妨礙債權人即被上訴人請求之事由存在
    ，即其等並未能證明已清償被上訴人系爭支付命令所示之債
    權中關於本金120萬元自97年5月14日起至104年7月6日止按
    週年利率百分之5計算之利息，是其等提起本件債務人異議
    之訴，自屬無據。從而，張有明等2人依強制執行法第14條
    第1、2項規定，提起本件債務人異議之訴，請求：㈠、確認
    系爭支付命令所示之債權關於逾本金120萬元及自104年7月7
    日起至清償日止按週年利率百分之5計算之利息部分不存在
    。㈡、系爭強制執行程序關於逾本金120萬元及自104年7月7
    日起至清償日止按週年利率百分之5計算之利息部分之強制
    執行程序應予撤銷，為無理由，不應准許。原審為上訴人敗
    訴之判決，並無不合。上訴意旨指摘原判決不當，求予廢棄
    改判，為無理由，應駁回其上訴。又追加原告陳健烽就上開
    聲明所提追加之訴，亦無理由，應駁回其追加之訴。
肆、本件事證已臻明確，兩造其餘之攻擊或防禦方法及所用之證
    據，經本院斟酌後，認為均不足以影響本判決之結果，爰不
    逐一論列，附此敘明。
伍、據上論結，本件上訴及追加之訴，均為無理由，爰判決如主
    文。
中　　華　　民　　國　　110 　年　　7 　　月　　27　　日
                民事第一庭    審判長法  官  張瑞蘭
                                    法  官  林孟和
                                    法  官  洪堯讚

以上正本係照原本作成。
本判決不得上訴。
                                    書記官  賴玉芬
　　　　　　　　　　　　　　　　　　
中　　華　　民　　國　　110 　年　　7 　　月　　27　　日